臺灣臺中地方法院民事判決　96年度訴字第2864號
　原　　　告　甲○
　訴訟代理人　乙○○
　被　　　告　丙○○
上當事人間因刑事附帶民事訴訟請求損害賠償事件，經本院刑事
庭移送前來，經本院於民國96年12月7日言詞辯論終結，判決如
下：
    主    文
被告應給付原告新臺幣壹拾捌萬柒仟玖佰捌拾玖元，及自民國96
年7月20日起至清償日止，按年息百分之5計算之利息。
原告其餘之訴駁回。
訴訟費用由由被告負擔百分之三十八，餘由原告負擔。
本判決於原告以新臺幣陸萬參仟元為被告供擔保後，得假執行。
原告其餘假執行之聲請駁回。
    事實及理由
甲、程序方面：
    按訴狀送達後，原告不得將原訴變更或追加。但擴張或減縮
    應受判決事項之聲明者，不在此限。民事訴訟法第255條第1
    項第3款定有明文。又按不變更訴訟標的，而補充或更正事
    實上或法律上之陳述者，非為訴之變更或追加，民事訴訟法
    第256條定有明文。本件原告提起本訴原聲明請求：「被告
    給付原告新台幣（下同）513,869元及自民國（下同）96年6
    月23日起至清償日止，按5%計算之利息。」嗣於96年12月7
    日言詞辯論期日當庭捨棄對於車輛修理及事故鑑定費用請求
    各計5,400元及3,000元，訴之聲明變更為被告應給付原告
    505,469元，依前開說明，應予准許。
乙、實體方面：
壹、原告起訴主張：被告於95年10月7日7時10分許，駕駛車號5B
    -2825號自小客車，沿台中市○區○○○路由中正路往中山
    路方向行駛，途經靠近中山路口前左轉迴車，理應注意車輛
    迴車前，駕駛人應暫停並顯示左轉燈光或手勢，且看清無來
    往車輛並注意行人通過後，始得迴轉。依當時情形無不能注
    意之情事，當原告沿同路段往中山路方向駛來，被告竟疏於
    注意，撞擊原告所駕騎車牌號碼LSN-328號之重型機車，致
    原告因而人車倒地當場昏迷，並受有頭部外傷併腦震盪、右
    側第5肋骨骨折、右足撕裂傷等傷害。被告不法侵害原告之
    身體，原告自得對其請求損害賠償。為此爰依侵權行為之法
    律關係請求：1.醫療費用：台中澄清醫院7,803元、新永富
    藥局500元；2.喪失勞動能力之部分：原告因肋骨骨折致胸
    、臂無法施力，右足撕裂傷致不良於行，腦震盪致不定期頭
    痛、暈眩，共3個月不能工作，原告收入為每月45,000元，
    計135,0 00元；3.增加生活上需要費用：依原告病情日常生
    活需人照料並復健，自受傷後由原告之夫郭川照顧看護共3
    個月，以較便宜之外籍看護工每月費用約20,722元，計62,1
    66元；4.精神慰撫金：原告因腦震盪造成喪失部分記憶能力
    已無法完全復原，又右足傷致行動力亦難復原如向往，因本
    件所受身心上之煎熬痛苦，難以言喻，應賠償30萬元，以上
    合計505,469元，又依照台灣省台中市區車輛行車事故鑑定
    委員會函及分析意見表之鑑定結果，被告應負全部過失責任
    ，故應負全額之損害賠償責任等語。並聲明：
    1.被告應給付原告新台幣505,469元，及自起訴狀繕本送達
      翌日起至清償日止，按年息5%計算之利息。
    2.原告願供擔保請准宣告假執行。
貳、被告則以：否認鑑定結果，認為原告有行使快車道未遵守交
    通規則而與有過失，且雖撤回96交簡上字第942號之上訴，
    惟亦不同意過失傷害之刑案認定。對原告請求的金額中，認
    為精神慰撫金過高；當初探視原告時醫生說可以出院，所以
    看護費亦無必要；原告受傷應無如此嚴重，不至於3個月無
    法工作，且因原告無法提出扣繳憑單證明每月收入45,000元
    ，故否認3個月計135,000元之請求；至於對於實際支出醫藥
    費7809元及500元部分不爭執。被告曾請保險公司與原告洽
    談，惟原告一直不願意等語置辯。並聲明：駁回原告之訴及
    假執行之聲請。
參、得心證之理由：
一、本件兩造所爭執之處，應在於（一）本件原告主張之傷害，
    是否係由被告駕車之過失所造成？（二）原告請求被告賠償
    醫療費用、看護費用及工作損失部分，其金額是否合理、必
    要？（三）原告請求精神慰藉金30萬元部分，其金額是否相
    當？
二、爭點一（即本件原告主張之傷害，是否係由被告駕車之過失
    所造成？）部分：本件原告起訴主張被告於95年10月7日7時
    10分許，駕駛車號5B -2825號自小客車，沿台中市○區○○
    ○路由中正路往中山路方向行駛，途經靠近中山路口前左轉
    迴車，理應注意車輛迴車前，駕駛人應暫停並顯示左轉燈光
    或手勢，且看清無來往車輛並注意行人通過後，始得迴轉。
    依當時情形無不能注意之情事，當原告沿同路段往中山路方
    向駛來，被告竟疏於注意，撞擊原告所駕騎車牌號碼LSN-32
    8號之重型機車，致原告因而人車倒地當場昏迷，並受有頭
    部外傷併腦震盪、右側第5肋骨骨折、右足撕裂傷等傷害之
    事實，業據其提出與事實相符之分析意見書影本2份、新永
    富藥局收據影本共8紙、診斷證明書、車輛修理收據及鑑定
    費用收據等影本各1紙附卷為憑，即被告對於其有上開原告
    主張之過失情事，亦不爭執，堪信原告前揭主張為真實可採
    。至被告雖抗辯原告亦與有過失，然此為原告所否認。經查
    被告因本件過失傷害之不法行為，其刑案部分業經臺灣臺中
    地方法院96年度交簡字第91號刑事判決：「丙○○因過失傷
    害人，處拘役肆拾日，減為拘役貳拾日，如易科罰金，以新
    臺幣貳仟元折算壹日。」確定等情，為兩造所不爭，並據本
    院調取前開刑事全卷查閱屬實，又本件原告所受前揭傷害確
    係被告過失行為所致乙節，亦據本院刑庭承審法官調查明確
    ，並於判決理由中詳細論斷，又縱原告於肇事當時行駛於快
    車道，有違交通規則，然違反道路交通安全規則並非即推論
    應負刑事責任，仍應審究被告之違規行為與本件車禍之發生
    間有無因果關係，而依前述，本件被告係駕車途經靠近中山
    路口前左轉迴車，理應注意車輛迴車前，駕駛人應暫停並顯
    示左轉燈光或手勢，且看清無來往車輛並注意行人通過後，
    始得迴轉，而依當時情形無不能注意之情事，當原告沿同路
    段往中山路方向駛來，被告竟疏於注意，撞擊原告所駕重型
    機車，致原告因而人車倒地，是依被告肇事當時情形，可知
    原告有無違返交通規則行駛快車道，顯非本件車禍之肇事因
    素。而本件經送臺灣省臺中區車輛行車事故鑑定委員會，經
    鑑定提供之分析意見，認：「綜上分析研判，無論陳車係
    直行中，或由私人停車場駛出往左迴車，其既見左後方有直
    行來車，仍然迴車而未停讓，為肇事原因，張車無肇事因
    素」，亦與本院認定相同，是縱原告於肇事當時行駛於快車
    道，有違交通規則，亦與本件車禍之發生無因果關係，足見
    被告此部分所辯，顯與事實未符，應不可採，而應以原告之
    主張，較可採信為真實。依上，被告對原告自應負侵權行為
    之損害賠償責任。從而，原告憑以請求被告賠償原告因此造
    成之損害，即應准許。
三、爭點二（即原告請求被告賠償醫療費用、看護費用及工作損
    失部分，其金額是否合理、必要？）部分：原告主張其因遭
    被告過失傷害，致原告受有頭部外傷併腦震盪、右側第5肋
    骨骨折、右足撕裂傷之傷害，爰請求：1.醫療費用：台中澄
    清醫院7,803元、新永富藥局500元；2.喪失勞動能力之部分
    ：原告因肋骨骨折致胸、臂無法施力，右足撕裂傷致不良於
    行，腦震盪致不定期頭痛、暈眩，共3個月不能工作，原告
    收入為每月45,000元，計135,000元；3.增加生活上需要費
    用：依原告病情日常生活需人照料並復健，自受傷後由原告
    之夫郭川照顧看護共3 個月，以較便宜之外籍看護工每月費
    用約20,722元，計62,1 66元等語，即被告對於上開醫療費
    用之請求部分，亦不爭執，足見原告此部分之請求為可採。
    被告對原告其餘請求則抗辯稱：當初探視原告時醫生說可以
    出院，所以看護費，並無必要；原告受傷應無如此嚴重，不
    至於3個月無法工作，且因原告無法提出扣繳憑單證明每月
    收入45,000元，故否認3 個月計135,000元之請求等語。經
    查原告主張就看護費部分，原告自受傷後由原告之夫郭川照
    顧看護共3個月，以較便宜之外籍看護工每月費用約20,722
    元，計62,166元等情，雖無提出任何看護費收據供本院審酌
    ，被告亦抗辯稱：當初探視原告時醫生說可以出院，所以看
    護費，並無必要云云，然依原告所受頭部外傷併腦震盪、右
    側第5肋骨骨折、右足撕裂傷之傷勢，於住院及醫療期間衡
    情實有無法自理生活之情，自有請看護之必要，而依卷附原
    告住院及門診資料，顯示其自住院日至最後門診日已歷二月
    餘，則原告憑以請求看護費用三個月，尚非無稽，其主張由
    原告之夫照顧看護共3個月，以較便宜之外籍看護工每月費
    用約20,722元，計62,166 元，此部分之請求金額，應屬適
    當，是原告請求看護費用部分，即應認屬必要之支出，而為
    可採，則此部分被告所辯，尚無可採。至原告主張其肋骨骨
    折致胸、臂無法施力，右足撕裂傷致不良於行，腦震盪致不
    定期頭痛、暈眩，共3個月不能工作，原告收入為每月45,00
    0元，計135,000元云云，雖提出工作證明為憑，然被告則抗
    辯稱：原告受傷應無如此嚴重，不至於3個月無法工作，且
    因原告無法提出扣繳憑單證明每月收入45,000元，故否認3
    個月計135,000元之請求等語。而依卷附原告住院及門診資
    料，顯示其自住院日至最後門診日已歷二月餘，則原告須受
    看護三個月乙節，業如前述，此段期間原告自有遭受無法工
    作之損失。次查原告雖主張其收入為每月45,000元，然其並
    無法提出扣繳憑單證明每月收入45,000元，故本院審酌其所
    提出之工作證明等資料，認為其工作收入每月應以當時最低
    薪資15840元計算較為合理，依此計算其3個月喪失勞動能力
    之損害計為47520元，其逾此範圍之請求，即屬無據。依上
    ，原告於此部分得請求被告賠償之金額合計為117989元，其
    逾此範圍之請求，即屬無據。
四、爭點三（即原告請求精神慰藉金30萬元部分，其金額是否相
    當？）部分：按因故意或過失，不法侵害他人之權利者，負
    損害賠償責任。又不法侵害他人之身體、健康、名譽、自由
    ……者，被害人雖非財產上之損害，亦得請求賠償相當之金
    額，民法第184條第1項前段、第195條第1項前段分別定有明
    文。本件原告主張原告因本件車禍而受有傷害，精神上備感
    痛苦，爰請求30萬元之精神慰撫金等語。被告則抗辯稱：原
    告請求30萬元之慰撫金顯然過高等語。按慰撫金數額之酌定
    應斟酌加害行為、加害人之身分、地位、家庭經濟或能力、
    請求人所受痛苦之程度等一切情狀（最高法院四十八年度台
    上字第一九八二號判決要旨參照）。本院斟酌人之身體、健
    康無價，原告因遭被告過失傷害，致原告受有頭部外傷併腦
    震盪、右側第5肋骨骨折、右足撕裂傷之傷害，其損害情節
    非輕，被告為高職畢業，現打零工，目前壹個月收入2萬多
    元，未婚，父母尚在，但未同住，名下並無不動產，且事故
    迄今兩造未能達成和解等情狀，認為原告之請求之精神上損
    害應以7萬元為適當，是原告主張精神慰撫金30萬元，顯屬
    過高，應予核減為7萬元，其逾此數額之請求，即屬無據。
肆、綜上所述，原告依據民法侵權行為之法律關係，請求被告賠
    償其因本件傷害所受之損害，其金額合計為187989元。從而
    ，原告所請於187989元之範圍內，洵屬正當，應予准許，其
    餘逾此範圍之請求，則非有據，應予駁回。又原告併請求自
    起訴狀繕本送達翌日即96年7月20日起至清償日止，按法定
    利率年息百分之五計算之遲延利息，核無不合，併予准許，
    爰為判決如主文所示。
伍、本件事證已臻明確，兩造其餘之攻擊防禦方法無逐一論述之
    必要，附此敘明。又原告陳明願供擔保，聲請宣告假執行，
    經核原告勝訴部分，合於法律規定，爰酌定相當之擔保金額
    宣告之；原告其餘假執行之聲請，因訴之駁回而失所依據，
    不予准許。
陸、訴訟費用負擔之依據：民事訴訟法第79條。
中　　華　　民　　國　　96　　年　　12　　月　　28　　日
                  民事第一庭    法  官  呂明坤
正本係照原本作成。
如對本判決上訴，須於判決送達後20日內向本院提出上訴狀。
中　　華　　民　　國　　96　　年　　12　　月　　28　　日
                                書記官  吳慕先
